【裁判字號】    98,聲,4536
【裁判日期】    981022
【裁判案由】    聲請撤銷檢察官之處分
【裁判全文】
臺灣臺中地方法院刑事裁定              98年度聲字第4536號
聲  請  人
即受刑人    丙○○
                    國民
聲  請  人  丁○○
                    國民
上列聲請人因上受刑人毀損債權案件，不服臺灣臺中地幫法院檢
察署檢察官之處分（九十八年執緝義字第六二九號）而聲請撤銷
，本院裁定如下：
    主    文
聲請駁回。
    理    由
一、聲請意旨略以：受刑人丙○○前因行使使公務員登載不實之
    公文書，經臺灣高等法院臺中分院於民國九十七年十月八日
    以九十七年度上訴字第三五五號判處有期徒刑一年四月，經
    減刑為有期徒刑八月確定，並經臺灣臺中地方法院檢察署檢
    察官於九十八年三月二十八日以九十八年度執緝義字第六二
    九號指揮書發監執行。惟受刑人丙○○乃遭許革非誣告，今
    許革非業因誣告案件，經最高法院於九十八年九月三日駁回
    上訴而維持臺灣高等法院臺中分院九十七年八月十九日之九
    十五年度重上更(二)字第一九二號（原審自訴案號為：臺灣臺
    中地方法院八十七年度自字第八三五號）判處其有期徒刑三
    月確定。顯見許革非確有盜賣法院扣押物品之妨害公務罪，
    其對案外人甲○○之新臺幣（下同）二百萬元之債權之基礎
    即因而失所附麗。則檢察官指揮將受刑人丙○○以毀損債權
    罪判決確定而送執行即有所不當，應予撤銷而釋放受刑人丙○○等語（詳如卷附之下列資料：九十五年九月二十五日
    聲請狀、聲請狀修正稿暨所附之剪報、表格等資料；九十
    八年十月二日之請求開庭辯論勿錯失創經典判及閱卷狀暨所
    附之資料；九十八年十月六日遵諭陳報丙○○等資料及統
    編狀及所附之圖表、資料；九十八年十月九日感謝兼陳報
    「再入罪」十大不法莫見死不救聲請開庭狀暨所附判決資料
    、圖表、剪報資料；九十八年十月十二日急呈高本院「以
    電話」通知代理人開庭及筆錄兼請准閱全卷狀及所附電話紀
    錄、報到單、筆錄、訴訟資料、剪報資料；九十八年十月
    十二日感謝兼陳報「再入罪」十一大不法莫見死不救聲請好
    法官開庭釐清權責歸屬狀暨訴訟資料剪報、判決資料；九
    十八年十月十二日感謝兼陳報「再入罪」十大不法莫見死不
    救聲請開庭狀暨所附判決資料；九十八年十月十三日其鈞
    長勿拒當包公十月二十一日改提訊兼請十月十五日應提訊閱
    全卷狀暨所附訴訟資料、九十八年十月十三日被告閱卷聲
    請交付錄音光碟聲請書暨哀悼文、公務電話紀錄等等訴訟資
    料；九十八年十月十三日陳報許革非「誣告甲○○」判決
    罪執行請調卷引用狀；九十八年十月十二日仍請檢座勿因
    善小而不為捨棄記功契機狀及急請法官十月二十一日開庭前
    先釋放記大功彰私法威信狀（由臺灣臺中地方法院檢察署檢
    察官移由本院參酌）；九十八年十月十九日敬祈林學晴法
    官勿瀆職不當包公觸法敬告狀暨所附刑事訴訟制度修正相關
    資料及判決；九十八年十月二十一日聲請法官評鑑長甲○○非律師為受刑人辯護兼請調閱狀；九十八年十月二十一
    日急請調卷憑九十七年上訴字第三五五判決共犯可證有誣告
    丙○○十月二十一日應釋放當青天狀暨所附圖表、訴訟資料
    ；九十八年十月二十日聲請法官評鑑長甲○○非律師為受
    刑人辯護間聲請調卷狀；九十八年十月二十一日急請調卷
    憑九十七上訴字第三五五號判決「共犯」可證有誣告丙○○
    十月二十一日應釋放當青天狀等。）
二、查本件聲請書之聲請狀上載明聲請人為「丙○○」及「丁○○」，惟該丙○○於聲請當時係於臺灣臺中監獄執行中，有
    臺灣高等法院被告前案紀錄表在卷可稽，然該聲請狀並非由
    臺灣臺中監獄轉遞本院，則就該丙○○果否為本件聲請一事
    ，即有查證之必要。茲本院業於九十八年十月二十一日提訊
    受刑人丙○○，當庭向受刑人確認確有為本件聲請無誤，而
    丁○○確係受刑人丙○○之配偶，亦有戶籍資料在卷可稽，
    其等確有提出本件聲請應屬無疑，合先敘明。
三、次查本件聲請人丙○○及其妻丁○○聲請狀雖載明：聲請撤
    銷臺灣臺中地方法院檢察官所為之依據臺灣高等法院九十七
    年度上訴字第三五五號確定判決，將聲請人丙○○發監執行
    之指揮等語。惟按「對於審判長、受命法官、受託法官或檢
    察官所為下列處分有不服者，受處分人得聲請所屬法院撤銷
    或變更之。一、關於羈押、具保、責付、限制住居、搜索、
    扣押或扣押物發還、因鑑定將被告送入醫院或其他處所之處
    分及第一百零五條第三項、第四項所為之禁止或扣押之處分
    。二、對於證人、鑑定人或通譯科罰鍰之處分。」、「受刑
    人或其法訂代理人或配偶以檢察官執行之指揮為不當者，得
    向諭知該裁判之法院聲明異議」，刑事訴訟法第四百十六條
    第一項第一款、第四百八十四條分別定有明文。是對於檢察
    官執行之指揮任為不當者，自應依刑事訴訟法第四百八十四
    條之規定聲明異議，此核與被告對於檢察官關於扣押或扣押
    物發還所為處分，得依同法第四百十六條第一項第一款聲請
    其所屬法院撤銷或變更之程序，完全不同，最高法院八十一
    年度台抗字第四六八號著有判決可資參照。又按刑事訴訟法
    第四百八十四條所稱「檢察官執行之指揮不當」，應包括執
    行之指揮違法及執行方法不當等情形在內，最高法院七十七
    年度台抗字第七四一號亦著有判決可資查考。經本院提訊聲
    請人丙○○及其妻丁○○，釐清其等係就檢察官之上揭九十
    八年度執緝易字第六二九號指揮書表示不服，依上揭說明，
    其等自應依刑事訴訟法第四百八十四條之規定聲明異議，並
    經聲明人丙○○、丁○○就此均當庭予以補正，亦先予敘明
    。
四、又按受刑人或其法定代理人或配偶以檢察官執行之指揮為不
    當者，得向諭知該裁判之法院聲明異議，刑事訴訟法第四百
    八十四條定有明文。而該條所稱「諭知該裁判之法院」，乃
    指對被告之有罪判決，於主文內實際宣示其主刑、從刑之裁
    判而言，若判決主文並未諭知主刑、從刑，係因被告不服該
    裁判，向上級法院提起上訴，而上級法院以原審判決並無違
    誤，上訴無理由，因而維持原判決諭知「上訴駁回」者，縱
    屬確定之有罪判決，但因對原判決之主刑、從刑未予更易，
    其本身復未宣示如何之主刑、從刑，自非該條所指「諭知該
    裁判之法院」，最高法院七十九年度台聲字第十九號判例、
    八十二年度台聲字第九號判決可資參照。經查，本件檢察官
    所為九十八年度執緝義字第六二九號執行指揮係依據臺灣高
    等法院九十七年度上訴字第三五五號確定判決而為。而該案
    判決理由四、中載明；「原判決認被告罪證明確而予科刑，
    固非無見，惟查：按得為輔佐人之人，欲為被告或自訴人之
    輔佐人，得於起訴後向法院以書狀或於審判期日以言詞陳明
    之，刑事訴訟法第三十五條第一項有明定，依法條文義，得
    為輔佐人之人一經依上揭規定向法院陳明，即取得輔佐人之
    地位，此與辯護人應經被告或有選任權之人之選任，或由審
    判長之指定者不同，本件於原審審判中，乙○○檢附其與被
    告之身分證影本各乙件，以書狀向原審陳明欲為被告之輔佐
    人，其與被告為二親等旁系血親，依刑事訴訟法第三十五條
    第一項得為被告之輔佐人，乃原判決認為『至於乙○○雖為
    被告之姐，為二親等內之旁系血親，惟乙○○於本案中具有
    證人之身分，亦不宜擔任被告之輔佐人。』云云（見原判決
    理由欄壹之一後段），尚有違誤而未洽。被告提起上訴否認
    犯罪，固無理由。惟原判決既有上述可議之處，自無可維持
    ，應由本院將原判決撤銷改判；本件原審已經為實體判決，
    非屬刑事訴訟法第三百六十九條第一項但書規定『但因原審
    判決諭知管轄錯誤、免訴、不受理係不當而撤銷之者，得以
    判決將該案件發回原審法院。』之情形，則依同條項前段規
    定，本院應自為裁判。」等語，撤銷原臺灣臺中地方法院九
    十六年度易字第四八四三號判決，而自為裁判並於主文欄諭
    知「原判決撤銷。丙○○共同連續行使明知為不實之事項，
    而使公務員登載於職務上所掌之公文書，足以生損害於公眾
    及他人，處有期徒刑壹年肆月，減為有期徒刑捌月。」，有
    臺灣高等法院臺中分院九十七年度上訴字第三五五號判決在
    卷可稽。是揆諸上開說明，聲請人丙○○既經臺灣高等法院
    臺中分院以九十七年度上訴字第三五五號自為判決確定，並
    因而由臺灣臺中地方法院檢察署檢察官依據該判決指揮執行
    入監，則其與法定之具聲明異議權人就檢察官之指揮依法自
    應向臺灣高等法院臺中分院聲明異議，始符法律之規定，乃
    逕向本院聲明異議，是本件異議為不合法律上之程式，亦無
    從補正，應予駁回。
五、至本件聲請狀內有多次由甲○○、乙○○具狀或當庭表示擔
    任聲明人丙○○、丁○○之代理人、輔佐人，並聲請閱卷部
    分，因本院就本聲請案件依法尚無核駁權限，所請自難照准
    ，附此敘明。
六、爰依刑事訴訟法第四百八十六條、第二百二十條，裁定如主
    文。
中    華    民    國    98    年    10    月    22    日
                  刑事第十五庭  法  官  林學晴
上正本證明與原本無異。
如不服本裁定，應於送達後五日內，向本院提出抗告狀。
                                書記官  簡雅文
中    華    民    國    98    年    10    月    22    日


司法院資訊處製作；財團法人民間司法改革基金會備份。
